臺灣臺中地方法院刑事判決　　　　　　　 96年度易字第728號
公　訴　人　臺灣臺中地方法院檢察署檢察官
被　　　告　丙○○
輔　佐　人　乙○○
上列被告因竊盜案件，經檢察官提起公訴（96年度偵字第99號）
，復經本院合議庭裁定由受命法官獨任行簡式審判程序，本院判
決如下：
    主    文
丙○○攜帶兇器竊盜，處有期徒刑壹月，如易科罰金，以新臺幣
壹仟元折算壹日。
    犯罪事實
一、丙○○曾於民國（下同）95年間因竊盜案件，經本院於95年
    3月14日以95年度沙簡字第99號判決判處有期徒刑6月，緩刑
    2年確定（本件未構成累犯）；其係年滿82歲之老榮民，行
    為時因罹輕度失智，致辨識行為違法及依其辨識而行為之能
    力，顯著減低，於95年12月4日12時許，騎乘車牌號碼JYX-9
    61號機車，返回曾居住生活長達25年之臺中縣圳寮路慈德巷
    廢棄眷村懷舊，且因年少時曾生活困苦，又個性儉樸，見該
    處廢棄眷舍，四下無人，遂基於意圖為自己不法所有之竊盜
    犯意，持其現場撿拾之客觀上足對人之生命身體產生危害之
    鐵鎚1支，在臺中縣圳寮路慈德巷廢棄眷村第3棟處，竊取上
    開眷村第3棟2樓處之國防部所有之鐵質百葉窗1批（重約19
    公斤），得手後放置於停置於上開眷村第3棟1樓外之上開機
    車上。嗣警方巡邏至上開眷村而查獲上情，當場逮捕丙○○
    ，並扣得上開鐵鎚1支及上開鐵質百葉窗1批。
二、案經國防部告訴代理人甲○○訴由臺中縣警察局大甲分局報
    請臺灣臺中地方法院檢察署檢察官偵查起訴，復經本院合議
    庭裁定由受命法官獨任行簡式審判程序。
    理  由
一、訊據被告丙○○對上揭時間有持鐵鎚至現場，且有竊取鐵質
    百葉窗之犯行於本院坦承在卷（本院卷第16、42、48頁），
    核與告訴代理人甲○○指述相符，復有扣案鐵鎚1支可稽，
    且有現場相片、告訴代理人出具之贓證物認領清單可佐，再
    參以現場執行逮捕員警現場執行逮捕員警陳甲林、黃文葵之
    職務報告稱：『職巡佐陳甲林、警員黃文葵... 於13時許巡
    經臺中縣圳寮路慈德巷廢棄眷村，發現嫌疑人丙○○在軍方
    管制區之舊眷村第3棟處形跡可疑，見警欲逃避，經本所員
    警向前查看，當場發現南嫌竊得舊眷村屋內百葉窗鐵條1批
    ，已將得手之百葉窗鐵條1批綑綁在所騎乘之重機車JYX-961
    號上』等語，有職務報告在卷可佐，足認被告自白與事實相
    符，事證明確，被告上揭犯行堪予認定。
二、核被告丙○○所為，係犯刑法第321條第1項第3款之攜帶兇
    器竊盜罪。查被告係年滿82歲之人，有戶籍謄本在卷可佐，
    爰依刑法第18條第3項減輕其刑；再被告罹輕度失智，且被
    告有「疑血管性失智症。患者因記憶力減退，致認知功下降
    ，日常生活功能不佳，需於他人監督下生活」等情，亦有行
    政院衛生署豐原醫院96年1月13日出具之診斷證明書可佐，
    雖本院函詢豐原醫院，該院函覆本院稱：「（一）丙○○先
    生即於95年7月14日所做的電腦斷層表現出輕微之腦萎縮及
    些許之腦梗塞現，於95年7月17日所做之智能篩檢，以滿分
    100分許，南先生得70分，以南先生之9年教育程度及83歲之
    年紀而言，應可拿到82分，如低於82分，則可能為失智症（
    敏感度：0.93，準確度：0.84），且就其智能篩檢之細項而
    言，其長期記憶（對過去事情之記憶）滿分10分，南先生得
    10分，而短期記憶（對最近發生之事情記憶）滿分12分，南
    先生得7分，可顯示南先生的確有失智之現象，應屬輕度。
    （二）這一類患者極可能停留在過去的記憶之中，常遊走、
    尋找年輕時之住所，對於家人交待之事，雖會表示理解，但
    片刻即忘。（三）就臨床經驗而言，輕度失智症之患者，其
    認知及辨別事理能力應屬正常（或接近正常）即應可判定事
    情之是非對錯，但因對近事記憶力不佳，極有可能出現時空
    錯亂之現象，即誤認自己還在年輕之時代，而產生行為上之
    問題（如早上起床後，還會說要去上班；或是認為現在住的
    地方不是自己的家等）造成困擾」等語，亦有行政院衛生署
    豐原醫院96年3月22日豐醫歷字第960002006號函可佐，而認
    輕度失智症之患者，其認知及辨別事理能力應屬正常（或接
    近正常），惟既認輕度失智症之患者其認知及辨別事理能力
    「應屬正常或接近正常」，既已未排除有較常人為低之情形
    ，本院再考被告所罹輕度失智症之情形，其短期記憶不佳，
    復可能出現時空錯亂之現象，及參以上開診斷證明書亦載明
    「患者因記憶力減退，致認知功能下降」等語，因認被告本
    件竊盜行為時，其因輕度失智，致其辨識行為違法及依辨識
    而行為之能力，顯應較常人為低，爰依刑法第19條第2項減
    輕其刑並遞減之；再被告行為時係年滿82歲之老人，本件所
    竊取之物係已使用多年之鐵質百葉窗，且重達19公斤，又係
    於廢棄眷舍內所竊取，顯見被告所竊取之物價值甚低，倘非
    被告曾於年少時生活困苦，復罹輕度失智，衡情其現今生活
    無虞，應不致於82歲高齡猶予以行竊，其犯罪情狀之主觀上
    顯可憫恕，且客觀上亦足以引起一般同情，認宣告法定最低
    刑度，猶嫌過重，爰依刑法第59條酌量再減輕其刑並遞減之
    。爰審酌被告行為時係年滿82歲之高齡老人，復罹輕度失智
    及嚴重重聽，行竊地點係現已無人居住而自己曾生活逾25年
    之廢棄眷舍區域，又本件竊盜犯行係持鐵鎚行竊，所竊取之
    物係使用多年之鐵質百葉窗，價值低微，暨考量被告犯罪之
    動機、方法、犯後態度等一切情狀，量處如主文所示之刑，
    並諭知易科罰金之折算標準。
三、扣案之鐵鎚1支，係被告供本件竊盜犯行所用之物，惟並非
    被告所有之物，亦據被告於警詢及本院一再陳明，自不予宣
    告沒收，併此敘明。
據上論斷，應依刑事訴訟法第273條之1第1項、第299條第1項前
段，刑法第321條第1項第3款、第18條第3項、第19條第2項、第
59條、第41條第1項前段，判決如主文。
中　　華　　民　　國　　96　　年　　4 　　月　　9 　　日
                  刑事第十庭    法  官  黃家慧
上正本證明與原本無異。
如不服本判決，應於送達後十日內向本院提出上訴狀（須附繕
本），上訴於臺灣高等法院臺中分院。
                                書記官  陳靖騰
中　　華　　民　　國　　96　　年　　4 　　月　　9 　　日
 中華民國刑法第321條第1項第3款
 犯竊盜罪而有左列情形之一者，處6月以上、5年以下有期徒刑
 ：
一於夜間侵入住宅或有人居住之建築物、船艦或隱匿其內而犯之
 者。
二  毀越門扇、牆垣或其他安全設備而犯之者。
三  攜帶兇器而犯之者。
四  結夥三人以上而犯之者。
五  乘火災、水災或其他災害之際而犯之者。
六  在車站或埠頭而犯之者。
前項之未遂犯罰之。
